臺灣臺南地方法院刑事判決
110年度金訴字第235號
公  訴  人  臺灣臺南地方檢察署檢察官
被      告  湯喬羽




上列被告因詐欺等案件，經檢察官提起公訴（108年度偵字第188
26號、109年度偵緝字第733號），本院判決如下：
    主  文
湯喬羽無罪。
    理  由
壹、公訴意旨略以：
　　被告湯喬羽、鄭益青、孫展宇（另行通緝中）於民國107年1
    2月間起，陸續加入成員均係真實姓名年籍不詳之成年人所
    組成之3人以上，以實施詐術手段，具有持續性及牟利性之
    有結構性犯罪組織之詐欺集團（鄭益青參與犯罪組織部分，
    另案經臺灣屏東地方法院108年度訴字第1128、1205號判決
    有罪、加重詐欺部分業經本院判決在案、湯喬羽參與犯罪組
    織部分，另案經臺灣臺中地方檢察署檢察官以109年度偵字
    第16063號提起公訴，現由臺灣臺中地方法院109年度金訴字
    第264號案審理中），湯喬羽及孫展宇擔任車手頭及水房，
    負責交付人頭帳戶提款卡予車手並指揮車手提領被害人遭詐
    騙而匯入人頭帳戶之贓款，再收取該贓款上繳上手；鄭益青
    則擔任車手，負責提人頭帳戶提款卡提領被害人遭詐騙而匯
    入人頭帳戶內之贓款，再從中獲取3%之報酬。鄭益青、湯喬
    羽、孫展宇於加入該詐欺集團後，即與其他姓名年籍不詳之
    集團成員，共同意圖為自己或第三人不法之所有及掩飾或隱
    匿詐欺犯罪所得來源、去向，基於3人以上共同詐欺取財及
    洗錢之犯意聯絡，分別為下列分工行為：
一、該詐欺集團成員，於附表所示之時間，以附表所示之方式，
    詐騙附表所示之吳徐運娣、謝加龍、萬金蓮等3人，致吳徐
    運娣、謝加龍、萬金蓮陷於錯誤，而於附表所示之時間、地
    點，依指示匯款如附表所示之金額，至附表所示之人頭帳戶
    內。
二、待吳徐運娣、謝加龍、萬金蓮等3人將遭詐騙款項匯入附表
    所示之人頭帳戶後，先由湯喬羽將帳號000-000000000000號
    之莊志弘中國信託銀行大里分行人頭帳戶提款卡及密碼交予
    孫展宇，再由孫展宇駕駛車牌號碼000-0000號自小客車搭載
    鄭益青，至附表所示臺南市新市區一帶之超商，交付上開莊
    志弘中國信託銀行大里分行人頭帳戶提款卡及密碼予鄭益青
    ，並承湯喬羽指示，復指示鄭益青下車持上開莊志弘人頭帳
    戶提款卡，於附表所示之提領時間，操作ATM，提領附表所
    示金額之贓款，孫展宇則留在車內把風，得手後鄭益青即返
    回上開自小客車，在車內將贓款及人頭帳戶提款卡交予孫展
    宇，待當日提領贓款行為結束，孫展宇再與湯喬羽聯絡，相
    約在臺南市某不詳處所見面，孫展宇將當日所收取之贓款扣
    除自己2%及鄭益青3%之報酬後，餘款再交付湯喬羽，湯喬羽
    再持之轉交予集團上手，而藉此層層轉交方式隱匿詐欺犯罪
    所得贓款之去向，鄭益青則從中獲取孫展宇所交付之當日提
    領款項3%之報酬。因認被告涉犯刑法第339條之4第1項第2款
    之加重詐欺取財、違反洗錢防制法第2條第2款、第14條第1
    項之一般洗錢等罪嫌。
貳、按犯罪事實應依證據認定之，無證據不得認定犯罪事實；不
    能證明被告犯罪或其行為不罰者，應諭知無罪之判決，刑事
    訴訟法第154 條第2 項、第301 條第1 項分別定有明文。認
    定不利於被告之事實，須依積極證據，苟積極證據不足為不
    利於被告事實之認定時，即應為有利於被告之認定，更不必
    有何有利之證據（最高法院30年上字第816號判決要旨）。
    又認定犯罪事實所憑之證據，雖不以直接證據為限，間接證
    據亦包括在內；然而無論直接或間接證據，其為訴訟上之證
    明，須於通常一般之人均不致有所懷疑，而得確信其為真實
    之程度者，始得據為有罪之認定，倘其證明尚未達到此一程
    度，而有合理之懷疑存在時，事實審法院復已就其心證上理
    由予以闡述，敘明其如何無從為有罪之確信，因而為無罪之
    判決，尚不得任意指為違法（最高法院76年台上字第4986號
    判決意旨參照）。刑事訴訟法第161條已於91年2月8日修正
    公布，其第1 項規定：檢察官就被告犯罪事實，應負舉證責
    任，並指出證明之方法。因此，檢察官對於起訴之犯罪事實
    ，應負提出證據及說服之實質舉證責任。倘其所提出之證據
    ，不足為被告有罪之積極證明，或其指出證明之方法，無從
    說服法院以形成被告有罪之心證，基於無罪推定之原則，自
    應為被告無罪判決之諭知（最高法院92年台上字第128號判
    決意旨參照）。
參、按有罪之判決書應於理由內記載認定犯罪事實所憑之證據及
    其認定之理由，刑事訴訟法第310條第1 款分別定有明文。
    而犯罪事實之認定，係據以確定具體的刑罰權之基礎，自須
    經嚴格之證明，故其所憑之證據不僅應具有證據能力，且須
    經合法之調查程序，否則即不得作為有罪認定之依據。倘法
    院審理之結果，認為不能證明被告犯罪，而為無罪之諭知，
    即無前揭第154 條第2 項所謂「應依證據認定」之犯罪事實
    之存在。因此，同法第308 條前段規定，無罪之判決書只須
    記載主文及理由。而其理由之論敘，僅須與卷存證據資料相
    符，且與經驗法則、論理法則無違即可，所使用之證據亦不
    以具有證據能力者為限，即使不具證據能力之傳聞證據，亦
    非不得資為彈劾證據使用。故無罪之判決書，就傳聞證據是
    否例外具有證據能力，本無須於理由內論敘說明（最高法院
    100 年度台上字第2980號判決參照），是以下本院採為認定
    被告湯喬羽無罪所使用之證據，不以具有證據能力者為限，
    且毋庸論敘所使用之證據是否具有證據能力，合先敘明。
肆、公訴意旨認被告湯喬羽涉犯刑法第339條之4第1項第2款之三
    人以上共同犯詐欺取財、違反洗錢防制法第2條第2款、第14
    條第1項之一般洗錢等罪，主要係以共犯孫展宇之證詞、附
    表編號1至3號所示之告訴人、被害人等之指訴、反詐騙案件
    紀錄表、簡便格式表、匯款明細表、共犯鄭益青在超商提領
    贓款時之現場監視器影像翻拍照片、如附表編號1至3號所示
    之帳戶交易明細等，資為主要論據。訊據被告湯喬羽固承認
    其為上開詐欺集團之一員，曾與孫展宇在南投共犯詐欺犯行
    等事實，惟堅詞否認涉有本件三人以上共同犯詐欺取財及一
    般洗錢犯行，辯稱：伊不曾在臺南拿取系爭帳戶之提款卡、
    密碼給孫展宇，也沒有要孫展宇、鄭益青去領錢，先前在南
    投地院那件詐欺案件，孫展宇也是把所有罪責都推給伊，伊
    確實均沒參與附表編號1至3號之詐欺犯行，應為無罪等語。
伍、經查：
一、檢察官所舉附表編號1至3號所示之告訴人、被害人等之指訴
    、反詐騙案件紀錄表、簡便格式表、匯款明細表、現場監視
    器影像翻拍照片、如附表編號1至3號所示之帳戶交易明細等
    ，僅能證明附表編號1至3號所示之告訴人、被害人等確有遭
    詐騙而匯款，嗣經共同被告鄭益青、孫展宇提領款項等事實
    ，然上開證據資料並無法證明被告湯喬羽有將系爭莊志弘之
    提款卡、密碼交給鄭益青、孫展宇，而鄭益青、孫展宇提領
    款項後，究係將款項交付予何人，容有疑義。
二、檢察官認定被告湯喬羽為本件共犯，乃係依孫展宇之證詞為
    主要依據。惟共犯孫展宇雖於警詢時證稱：我出門之前都是
    打電話給鄭益青，然後去鄭益青他家載他，我駕駛RAU-0702
    號自小客車載鄭益青，到達提款地點後，我會拿提款卡給鄭
    益青，叫鄭益青下車領錢，當場會跟鄭益青講提款卡密碼及
    提領數目，由鄭益青下車提款，提領完鄭益青回到車上後，
    會將錢及提款卡都交給我，然後尋找下一個提領地點，當天
    領完以後，我會載鄭益青回家，之後我會用易信聯絡湯喬羽
    交錢地點，地點不一定，通常都是臺南的鄉下地方，將錢及
    提款卡交給湯喬羽，我擔任車手及車手頭期間都是這樣的模
    式。我把鄭益青或陳政嘉所提領之款項交給湯喬羽，我負責
    拿卡片給鄭益青並載他去提款，湯喬羽算是指揮我及收水，
    陳政嘉也是擔任車手。鄭益青每領6萬我會給他2千元，由我
    發給他現金，我的話是向湯喬羽領，固定從領到的錢抽2%，
    我都直接從領到的錢扣除我的薪水再交給湯喬羽。陳政嘉也
    是固定2%，湯喬羽提款卡來源及上手我都不清楚，我跟湯喬
    羽聯繫方式都是用易信等語（警卷第6至8頁），惟共犯孫展
    宇並未提出其與被告湯喬羽之易信對話記錄，卷內亦無孫展
    宇交付提領款項予湯喬羽之畫面可佐，則被告湯喬羽是否真
    為提供提款卡、密碼及收水之人，實有疑竇；再者，共同被
    告鄭益青於警詢中證述：每天要出門之前都是孫展宇打電話
    給我，然後去我家載我，我們兩個人搭乘RAU-0702號自小客
    車，到達提款地點後，孫展宇會拿提款卡給我，叫我下車領
    錢，當場會跟我講提款卡密碼及提領數目，由我下車提領，
    提領完我回到車上，會將錢及提款卡都交給孫展宇，然後找
    下一個提領地點，當天領完之後，孫展宇會載我回家，並且
    把當天薪水拿給我，他就離開了，我擔任車手期間都是這樣
    ，後來有陳政嘉加入，我是從107年12月17日開始擔任車手
    ，我大約只做一個禮拜，是孫展宇邀我一起做詐欺車手；復
    於偵訊時證稱：我是單向對孫展宇，我不認識湯喬羽等語（
    見警卷第1至4頁、偵一卷第67至69頁）。綜上，可見共同被
    告鄭益青僅有與孫展宇接觸，並依孫展宇之指示領錢及交付
    款項，其與被告湯喬羽並不相識，是其所述顯無法佐證前開
    孫展宇指證被告湯喬羽之證詞，準此，共同被告孫展宇之證
    詞並非完全可信，實難以其證詞遽論被告湯喬羽定為本件收
    水之共犯無疑。
三、又被告或共犯之自白，不得作為有罪判決之唯一證據，仍應
    調查其他必要之證據，以察其是否與事實相符。其立法旨意
    乃在防範被告或共犯自白之虛擬致與真實不符，故對自白在
    證據上之價值加以限制，明定須藉補強證據以擔保其真實性
    。而所謂補強證據，係指除該自白本身之外，其他足以證明
    該自白之犯罪事實確具有相當程度真實性之證據而言，雖所
    補強者，非以事實之全部為必要，但亦須因補強證據之質量
    ，與自白之相互利用，足使犯罪事實獲得確信者，始足當之
    。而被告或共犯之自白，其供述自己犯罪部分（即對己不利
    陳述部分），即屬被告之自白；其供述有關其他共同犯罪者
    之犯罪事實部分（即對其他共同被告不利陳述部分），則屬
    共犯之自白，為防範被告或共犯自白之虛擬致與真實不符，
    無論係「對己」或「對其他共同被告」之不利陳述，均應有
    補強證據以擔保其真實性，始可採為認定犯罪事實之證據。
    又二人以上任意共犯（即原得由一人單獨完成犯罪，而由二
    人以上共同實行者）或聚合犯（即二人以上之參與實行始能
    成立之犯罪，而二人以上係朝同一目標共同參與犯罪之實行
    者）之自白，內容縱屬一致，仍屬自白之範疇，須有補強證
    據以擔保自白之真實性，不能以彼此自白互為補強（最高法
    院最高法院109年度台上字第1266號、106年度台上字第2929
    號判決意旨參照）。準此，證人即共同被告孫展宇雖曾供稱
    被告湯喬羽為本件犯行之共犯，但仍均須有其他補強證據，
    以擔保其真實性，始可採認。惟依卷內之其他證據，不足以
    作為孫展宇供述之補強。職是，尚難遽論被告湯喬羽其為本
    件之共犯。
四、再參之被告湯喬羽之前科紀錄表，且其於審判中自陳與共犯
    孫展宇多次涉犯詐欺犯行，且足跡涉及臺中、南投、士林、
    彰化等地，復參諸其上開所述，其與共犯孫展宇間之搭配亦
    非固定不變之組合，則在次數、日期、搭配人數之異動下，
    證人孫展宇之記憶出現混淆或誤記之可能性，並非完全不可
    能，益證尚難以證人孫展宇曾指認被告湯喬羽為共犯，即遽
    採為真。本件審酌全部卷證，除上開證人孫展宇曾為不利於
    被告湯喬羽之陳述外，尚無其他補強證據足資證明被告湯喬
    羽有何共謀、參與本件犯行，自不得單憑上開證人孫展宇之
    單方面陳述，遽認被告湯喬羽確有參與本件犯行而應負共犯
    之責。
陸、綜上所述，公訴人所指出之證明方法，尚難使本院形成被告
    湯喬羽確有參與附表編號1至3號所示之犯行之心證，既不能
    證明被告湯喬羽犯罪，基於無罪推定之原則，即應為有利於
    被告之認定。揆諸上開規定及說明，依法自應為被告湯喬羽
    無罪判決之諭知，以昭審慎。
據上論斷，應依刑事訴訟法第301條第1項，判決如主文。
本案經檢察官柯博齡提起公訴，檢察官陳擁文到庭執行職務。
中　　華　　民　　國　　111 　年　　1 　　月　　12　　日
　　　　　　　　　刑事第十二庭審判長  法　官  張婉寧
　　　　　　　　　                    法  官  陳嘉臨
　　　　　　　　　                    法  官  黃鏡芳
以上正本證明與原本無異。
如不服本判決應於收受本判決後20日內向本院提出上訴書狀，並
應敘述具體理由。其未敘述上訴理由者，應於上訴期間屆滿後20
日內向本院補提理由書狀（均須按他造當事人之人數附繕本）「
切勿逕送上級法院」。 
    　　　　　　　　　　　　　　　　　書記官　施茜雯
中　　華　　民　　國　　111 　年　　1 　　月　　12　　日
    
附表：
編號 被害人 詐騙方式及經過 轉存時地、金額及轉存入之人頭帳戶 提款車手 提款時地及金額 1 吳徐運娣(告訴) 詐欺集團成員於107年11月9日11時許起，假冒姪女徐紫芸，陸續撥打電話予吳徐運娣，佯稱：欲借錢週轉償還債務等語，致吳徐運娣陷於錯誤，而依指示於右列時、地匯款。 ①吳徐運娣於107年12月21日9時50分許，在桃園市觀音區新坡郵局，臨櫃匯款90,000元，至帳號000-000000000000號「戶名：莊志弘」之中國信託銀行大里分行帳戶。 （即起訴書附表編號1.③部分，檢察官當庭更正附表編號1.①②不在起訴範圍) 鄭益青 ①鄭益青於107年12月21日10時6分23秒許，在臺南市新市區某超商，持左列帳號000-000000000000號莊志弘中國信託銀行大里分行人頭帳戶提款卡，操作ATM，提領90,000元。  2 謝加龍(未告) 詐欺集團成員於107年12月21日13時24分許起，假冒堂弟謝水性，陸續撥打電話予謝加龍，佯稱：因與他人投資合股，惟資金不夠，欲借款週轉等語，致謝加龍陷於錯誤，而依指示於右列時、地匯款。 謝加龍於107年12月22日14時58分許，在彰化縣和美鎮彰美路5段之彰化第一信用合作社，臨櫃匯款30,000元，至帳號000-000000000000號「戶名：莊志弘」之中國信託銀行大里分行帳戶。 鄭益青 ①鄭益青於107年12月22日15時32分29秒許，在臺南市新市區某超商，持左列帳號000-000000000000號莊志弘中國信託銀行大里分行人頭帳戶提款卡，操作ATM，提領30,000元。 3 萬金蓮(告訴) 詐欺集團成員於107年12月24日10時27分許起，假冒友人蕭玉英，陸續撥打電話予萬金蓮，佯稱：急需用錢，欲借款週轉等語，致萬金蓮陷於錯誤，而依指示於右列時、地匯款。 萬金蓮於107年12月24日14時58分許，在臺中市○○區○○路0段000號臺中中清郵局，臨櫃匯款15,000元，至帳號000-000000000000號「戶名：莊志弘」之中國信託銀行大里分行帳戶。 鄭益青　 ①鄭益青於107年12月24日15時19分32秒許，在臺南市新市區統一超商遠專門市，持左列帳號000-000000000000號莊志弘中國信託銀行大里分行人頭帳戶提款卡，操作ATM，提領15,000元。